【裁判字號】    98,簡上,80
【裁判日期】    981229
【裁判案由】    詐欺
【裁判全文】
臺灣宜蘭地方法院刑事判決              98年度簡上字第80號
上  訴  人  甲○○
即  被  告
上列上訴人因詐欺案件，不服本院簡易庭98年度簡字第651號中
華民國98年9月23日第一審簡易判決（聲請案號：臺灣宜蘭地方
法院檢察署98年度偵字第3337號），提起上訴，本院管轄之第二
審合議庭判決如下：
   主  文
上訴駁回。
    犯罪事實
一、甲○○依其智識經驗，應能預見國內社會常見之詐騙集團，
    經常利用他人之存款帳戶轉帳，以掩飾其等犯罪之不法所得
    ，逃避執法人員之查緝，而提供自己之金融帳戶存摺、密碼
    、提款卡予陌生人士使用，更常與財產犯罪密切相關，可能
    被詐騙等犯罪集團所利用，以遂其等詐欺犯罪及掩飾其等犯
    罪所得財物或財產上利益之目的，竟仍容任所提供之帳戶可
    能被犯罪集團用以詐欺取財結果之發生，而基於幫助他人實
    施詐欺取財犯罪之不確定故意，於民國98年5月30日在宜蘭
    縣宜蘭市○○○○路邊，將其所有合作金庫商業銀行北羅東
    分行帳號0000000000000號帳號之存摺、提款卡及身分證影
    本等物，交予真實姓名年籍不詳之「陸先生」，再應「陸先
    生」電話詢問而告知密碼。嗣該詐騙集團成員於取得甲○○
    上開帳戶之存摺、提款卡、密碼及身分證影本後，即意圖為
    自己不法所有，於98年5月31日以電話分別向乙○○、丙○○佯稱電視購物扣款發生問題，致使乙○○、丙○○陷於錯
    誤，而分於同日20時、17許，分別各匯款新臺幣（下同）29
    ,999萬元至上開甲○○帳戶內。嗣經乙○○、丙○○發覺受
    騙報警處理，始悉上情。
二、案經乙○○訴由宜蘭縣政府警察局羅東分局報告臺灣宜蘭地
    方法院檢察署檢察官偵查後聲請簡易判決處刑。
    理  由
壹、證據能力部分：
    按被告以外之人於審判外之言詞或書面陳述，除法律有規定
    者外，不得作為證據，刑事訴訟法第159條第1項定有明文。
    查本件證人乙○○、丙○○於警詢中之陳述，雖屬被告以外
    之人於審判外之陳述，惟被告於本院調查證據時，已知有同
    法第159條第1項不得為證據之情形，而未於言詞辯論終結前
    聲明異議，依同法第159條之5第2項之規定，視為有同條第1
    項之同意，本院審酌上開證人之言詞陳述作成時之情況，認
    為適當，爰依同法第159條之5第1項之規定認有證據能力，
    合先敘明。
貳、實體部分：
一、訊據被告甲○○固坦承確實有將自己名義開立上開合作金庫
    商業銀行北羅東分行之帳戶之存摺、密碼、提款卡及身分證
    影本提供予不詳之他人等情不諱，惟矢口否認有何幫助他人
    詐欺取財之犯行，辯稱：係因看到報紙要應徵司機，才將帳
    戶之存摺、密碼、提款卡及其身分證影本交予他人，自己也
    是被騙云云。經查：
（一）上開關於被害人乙○○、丙○○遭詐欺而匯款至被告甲○○上開帳戶之事實，業據被害人乙○○、丙○○於警詢時
      指述甚詳，復有上開帳戶之交易資料查詢單、申辦上開帳
      號之資料以及金融機構與自動櫃員機轉帳單在卷可稽，自
      堪信為真實。
（二）被告雖辯稱上開帳戶之存摺、密碼、提款卡等物，係因為
      看報紙要應徵司機始交付予他人云云，並提出報紙分類廣
      告1紙為證。然查，關於被告應徵司機時接觸之人之年籍
      姓名、公司地址、擔任司機後將接送之對象、工作性質細
      節，被告於本院審理時均無法明確陳述，且被告自承應徵
      地點係在宜蘭縣宜蘭市東港陸橋旁之路邊，則衡情被告係
      已有多年工作經驗之成年男子，豈會在無法掌握所任工作
      之基本背景前，即將自身帳戶資料提供他人，更何況事後
      如何取回自己帳戶亦有問題，是被告上開所辯，顯違情理
      ，實難認被告上開所辯為真；再者，上開帳戶係被告於98
      年5月至羅東鋼鐵廠股份有限公司應徵時，公司為員工薪
      資轉帳需要，而要求被告開立之帳戶，且被告於98年5月2
      3日到職至98年5月28日不明原因未到職上班等情，此有羅
      東鋼鐵廠股份有限公司98年11月24日羅鋼總字第09800011
      2401號函可憑。是上開帳戶本係被告自己將至羅東鋼鐵廠
      股份有限公司工作為薪資轉帳用，且當時並不需要提供帳
      戶存摺、金融卡甚至密碼予羅東鋼鐵廠股份有限公司，則
      被告於上述時間自羅東鋼鐵廠股份有限公司離職後之98年
      5月30日與「陸先生」接觸欲應徵司機時，竟會聽信「陸
      先生」之言，而將上開帳戶之帳戶資料（包括存摺、金融
      卡、密碼）提出以作為薪資轉帳之用，顯然依被告應徵工
      作及提供存摺以供雇主薪資轉帳之經驗而言，被告辯稱係
      遭「陸先生」騙取帳戶資料云云，亦違情理，而無可採。
      此外，被告自承目前尚有多家金融機構之帳戶使用中，則
      上開合作金庫商業銀行北羅東分行之帳戶，既係被告單純
      應已離職之羅東鋼鐵廠股份有限公司所開立，顯然該帳戶
      於被告離職後即失去交易往來之動機且依被告前開帳戶之
      交易明細所示，於98年5月22日開戶後，當日即將開戶所
      存入之1,000元提出，於98年5月31日即有被害人匯入款項
      ，此與一般出售帳戶予詐騙集團情形中，原所有人因不再
      使用該帳戶，及詐騙集團成員為避免原所有人提領帳戶金
      錢，多有將帳戶金額幾近提領一空之情形相符。參以現行
      詐欺集團或非法行騙之人，多以蒐購或使用人頭帳戶作為
      出入帳戶，再以提款卡提領詐騙所得，藉以逃避檢警之追
      緝，此為一般社會大眾所周知之事，苟詐欺集團或非法行
      騙之人所取得之帳戶資料與所使用之提款卡，來源並不確
      定，亦即並非經原申辦人同意下所取得者，實施詐騙之人
      若在遂行詐騙行為且造成被害人陷於錯誤而依指示匯入款
      項後，突遭所使用之帳戶申辦人凍結帳戶抑或掛失止付，
      則將如何提領詐騙所得款項？故倘以使用他人帳戶資料作
      為詐騙行為之出入帳戶者，衡情斷無可能任意使用來源不
      明之帳戶供作詐騙工具，至屬灼然，故被告空言辯稱上開
      帳戶係因應徵司機而遭騙取云云，實不足採。
（三）再查金融機構之帳戶為個人理財之工具，為便利大眾使用
      之理財工具，目前對於申請開設金融帳戶並未設有任何特
      殊限制，一般民眾皆能自由申請開戶，並得同時在不同金
      融機構申請多數存款帳戶使用，殊無使用他人帳戶之必要
      ，被告已為成年人，自承在社會上工作已逾15年，也換過
      多次工作，對於上開事項，自無不知之理，則其對交付己
      身開立之帳戶資料、提款卡予他人後，即可預見或將幫助
      詐騙之人得以使用其申辦之帳戶作為實施詐欺等財產犯罪
      之不法犯行，竟仍交付其開立之上開銀行帳戶存摺、密碼
      及提款卡予真實姓名年籍不詳之成年人，使該名真實姓名
      年籍不詳之成年人利用其提供之存摺與提款卡遂行詐欺取
      財之犯行，自非違背其本意，其主觀上具有幫助他人使用
      其前開帳戶遂行詐欺犯罪之未必故意存在。綜上所述，本
      件事證已臻明確，被告犯行堪以認定，應予依法論科。
二、按被告交付以其自身名義開立之帳戶存摺、密碼、提款卡予
    年籍姓名不詳之成年人使用，顯見其對被害人遭詐騙之犯罪
    事實，已得預見其發生，且其發生並不違背其本意，其基於
    幫助之意思而參與真實姓名年籍不詳之成年人，基於意圖為
    自己不法所有之犯意而對被害人施以詐術，致使被害人陷於
    錯誤而支付款項，故核被告所為，應係犯刑法第30條第1項
    、第339條第1項之幫助詐欺取財罪。又被告之行為僅止於幫
    助，依刑法第30條第2項之規定，按正犯之刑減輕之。被告
    以一幫助行為，同時幫助詐欺集團成員利用該帳戶詐騙數名
    被害人，係以一行為觸犯數罪名，為想像競合犯，應從一重
    處斷。原審認被告係犯刑法第30條第1項、第339條第1項之
    幫助詐欺取財罪，事證明確，並審酌被告提供金融帳戶供他
    人遂行詐欺取財，增加被害人尋求救濟之困難，並使犯罪之
    追查趨於複雜，助長犯罪，及被告之之素行、被害人所受損
    害之程度，及被告犯罪後否認犯行之犯後態度等情狀，據以
    論罪科刑，量處被告拘役50日，如易科罰金，以新臺幣1千
    元折算1日，經核其認事用法均無違誤，量刑亦屬妥適，被
    告空言否認犯罪提起上訴，為無理由，應予駁回。
據上論斷，應依刑事訴訟法第455條之1第3項、第368條，判決如
主文。
本案經檢察官劉憲英到庭執行職務
中    華    民    國    98    年    12    月    29    日
                  刑事第四庭審判長法  官  林楨森
                                  法  官  鄧晴馨
                                  法  官  蔡仁昭
以上正本證明與原本無異。
本件不得上訴。
                                  書記官  陳建宇
中    華    民    國    98    年    12    月    29    日
附錄本案論罪科刑法條：
中華民國刑法第339條第1項
意圖為自己或第三人不法之所有，以詐術使人將本人或第三人之
物交付者，處5年以下有期徒刑、拘役或科或併科1千元以下罰金
。

司法院資訊處製作；財團法人民間司法改革基金會備份。
